臺灣高等法院臺南分院刑事裁定　　　　 100年度聲再字第85號
再審聲請人
即受判決人　林祖安
上列聲請人因詐欺案件，對於本院100年度上易字293號中華民國
100年6月15日第二審確定判決（臺灣雲林地方法院99年度簡上字
第77號；起訴案號：臺灣雲林地方法院檢察署99年度偵字第2383
、2950號）聲請再審，本院裁定如下：
    主  文
再審之聲請駁回。
    理  由
一、再審聲請意旨略以：
(一)、按不得上訴於第三審法院之案件，經第二審確定之有罪判決
    ，如就足生影響於判決之重要證據漏未審酌者，依刑事訴訟
    法第421條之規定，得為受判決人之利益聲請再審。
(二)、查聲請再審人林祖安前因幫助詐欺取財案件，經本院100 年
    度上易字第293號判決處有期徒刑3月確定，該確定判決係以
    聲請人能預見提供帳戶與他人使用，可能遭歹徒利用於實施
    財產犯罪，仍基於幫助詐欺取財之不確定故意，於民國（下
    同）99年4月7（或8） 日，在不詳地點，委託快遞業者「黑
    貓宅急便」（即統一速達股份有限公司）將其所申請之中華
    郵政股份有限公司西螺郵局帳號00000000000000號帳戶（下
    稱本件郵局帳戶）及臺灣銀行斗六分行帳號000000000000號
    帳戶（下稱本件銀行帳戶）之存摺、提款卡及密碼，交給真
    實姓名年籍不詳自稱「周經理」之成年男子。嗣姓名年籍不
    詳之詐欺集團成員輾轉於取得上開存摺、提款卡及密碼後，
    即意圖為自己不法之所有，分別於99年4月9日某時、同日19
    時45分許、同年4 月10日17時44分許、同日17時55分許，分
    別詐取被害人張兩潔、楊哿揚、林家民、許哲議、陳宜亨、
    沈書駿等人財物得逞。因而認聲請人所幫助之正犯即該詐欺
    集團成員，利用被告所提供之帳戶詐騙被害人財物，被告與
    上開犯罪集團成員姓名年籍不詳之成年男子聯絡交付存摺、
    提款卡及提款密碼等物事宜，該男子與上開犯罪集團各成員
    間就上開詐欺取財犯行，應有犯意聯絡及行為分擔，為共同
    正犯。而被告基於幫助之犯意，提供其上開帳戶之存摺、提
    款卡及提款密碼等物與上開犯罪集團成員使用，雖使該犯罪
    集團得以此為犯罪工具，以施用詐術使人陷於錯誤，而依其
    指示匯款至聲請人所提供之上開帳戶以遂其犯行，因無相當
    證據證明被告有參與上述詐欺取財犯行之構成要件行為，僅
    係對上述犯行提供助力。因認聲請人所為，係犯刑法第30條
    第1 項前段、第339條第1項幫助詐欺取財罪。並以一幫助行
    為，幫助該詐欺集團成員對告訴人6 人詐欺取財，為想像競
    合犯，應依刑法第55條規定，從一重處斷（下稱系爭前案）
    。
(三)、惟聲請人於原審既已提出雲林縣警察局西螺分局西螺派出所
    受理刑案報案三聯單為證據，主張聲請人係遭詐騙集團，使
    用詐術陷於錯誤，導致聲請人主觀認不致受騙而非幫助犯意
    情形下，認為「周經理」能協助貸款以清償就學貸款，以及
    經營生意之本錢，故而將上開存摺、提款卡及密碼，交給「
    周經理」，詐騙集團除了詐取聲請人帳戶外，更設計構陷貸
    款辦理相關手續問題需財力證明云云，致聲請人亦陷於錯誤
    ，交付詐騙集團28萬元，而分別匯入蔡欣蓉、蕭秋遠、吳俊
    賢等人帳戶，聲請人並提出上開匯款申請書、匯款執據、存
    款憑條、存款存根聯為證據，而未見原確定判決提出作為證
    據而漏未審酌。聲請人對於詐騙集團以及詐騙取財之情事全
    然無知，尤其詐騙集團詐取聲請人帳戶後，另又詐取聲請人
    28萬元，更彰顯聲請人帳戶外流並非基於幫助犯意，或共同
    犯意。另何況對於社會事務之警覺性與風險評估，並不與教
    育程度、職業、心智成熟等有必然關係，反觀諸詐騙手段，
    即使傳播媒體多有相關詐欺事件報導，然詐術不斷更新，現
    今仍有不少受高等教育、心智成熟之退休人員遭騙，由於聲
    請人自幼迄今處於單純校園環境生活，生活瑣事亦由父母協
    助，自從父親工傷重殘判定後，聲請人就須肩負起家庭生計
    問題，面對學業與未來出路兩難，聲請人急於減輕家中壓力
    ，毅然選擇踏出社會，豈料竟如此遭詐欺集團訛騙，更顯聲
    請人對於社會事務之警覺性嚴重不足，聲請人認為該等證據
    足生影響於原判決。原確定判決對前揭重要證據漏未審酌，
    聲請人為此提出聲請再審，請裁定准予開始再審。
二、按不得上訴於第三審法院案件，其經第二審確定有罪判決，
    就足生影響於判決之重要證據漏未審酌為理由，而聲請再審
    者，應於判決送達後20日內為之，刑事訴訟法第424 條規定
    甚明。又此20日期間係不變期日，於收受判決後，雖於20日
    內聲請再審，惟因程序不合而被駁回，其第二次聲請再審，
    既已逾送達判決後20日內為之，顯已逾期且無法補正，應依
    刑事訴訟法第433 條規定，予以駁回（司法院78年廳刑一字
    第1692號函參照）。
三、查本件聲請人據以聲請再審之原確定判決（即本院100 年上
    易字第293號詐欺案件），係屬刑事訴訟法第376條所規定，
    不得上訴於第三審法院案件。而上開原確定判決，業於民國
    （下同）100年6月17日送達聲請人住所（雲林縣西螺鎮○○
    街36號），由有辨別事理能力之同居人即聲請人之母尤思妹
    收受，有送達證書1 紙在卷可憑（見本院上易卷第35頁），
    另聲請人雖曾據以向臺灣雲林地方法院聲請再審，惟經臺灣
    雲林地方法院於100年7月11日，以受判決人上開刑事案件既
    經本院第二審法院實體判決確定，自應向第二審法院即本院
    聲請再審，認其聲請再審，顯然違背規定為由，而以100 年
    聲再字第4 號裁定駁回，有臺灣雲林地方法院100聲再字第4
    號裁定、臺灣高等法院被告前案紀錄表等件附卷可稽（見本
    院卷第9 頁、10頁、12頁、13頁）。嗣聲請人再指摘原確定
    判決，就重要證據漏未審酌，聲請再審，依前開說明，聲請
    人仍應遵守上開刑事訴訟法第424 條規定之20日不變期間，
    自收受判決後20日內聲請再審。茲因聲請人係於100年6月17
    日收受本院100年度上易字293號刑事判決，且聲請人之住所
    設在雲林縣西螺鎮○○街36號，依法院訴訟當事人在途期間
    標準加計在途期間4 日後，聲請人至遲應於100年7月11日以
    前（判決送達後20日，加計4 日在途期間，至100年7月11日
    屆滿），聲請再審始適法。然聲請人遲至100年7月22日，始
    為本件再審聲請，有聲請人所提刑事聲請再審狀上之收狀章
    可憑（見本院卷第1 頁），顯然已逾20日不變期間，聲請人
    聲請本件再審，應認聲請再審程序顯屬違背規定，應予駁回
    。
四、據上論斷，應依刑事訴訟法第433條，裁定如主文。
中    華    民    國   100    年    10    月    31    日
                  刑事第四庭    審判長法  官  吳志誠
                                      法  官  陳珍如
                                      法  官  吳森豐
以上正本證明與原本無異。
不得抗告。
                                      書記官  岑  玢
中    華    民    國   100    年    10    月    31    日